臺灣苗栗地方法院刑事判決
 110年度簡上字第85號
上  訴  人  
即  被  告  林金賢


上列上訴人因違反藥事法案件，不服本院民國110年6月24日110
年度苗簡字第496號第一審簡易判決（檢察官提起公訴109年度偵
字第6540號）提起上訴，本院管轄之第二審合議庭判決如下：
    主  文
原判決撤銷。
甲○○犯藥事法第八十三條第一項之轉讓禁藥罪，累犯，處有期
徒刑參月。 
    事  實
一、甲○○基於轉讓禁藥即第二級毒品甲基安非他命之犯意，於民
    國109年11月3日7至8時許，在羅濟臺位於苗栗縣○○市○○路00
    巷00號之住處2樓房間內，轉讓第二級毒品甲基安非他命1包
    （驗前淨重0.8603公克，驗餘淨重0.8522公克）予羅濟臺；
    嗣同日13時55分許，員警持臺灣苗栗地方法院法官核發之搜
    索票，至羅濟臺上開住處執行搜索，並於羅濟臺放置在外套
    左側口袋之菸盒內，查獲上開第二級毒品甲基安非他命1包
    ，始悉上情。
二、案經苗栗縣警察局頭份分局報請臺灣苗栗地方檢察署檢察官
    偵查後提起公訴。
    理  由
一、上揭犯罪事實，業據上訴人即被告於偵訊及原審審理中坦承
    不諱（見偵查卷第124頁、原審卷第89頁），核與證人羅濟
    臺於警詢中之證述相符（見警卷第83頁），且有苗栗縣警察
    局頭份分局搜索扣押筆錄、扣押物品目錄表各1份為證；另
    扣案之第二級毒品甲基安非他命1送請衛生福利部草屯療養
    院鑑定確為第二級毒品甲基安非他命成分，此有該院110年1
    月4日草療鑑字第1091200215號鑑驗書1份在卷可稽（見偵查
    卷第149至153頁）。綜上，本件事證明確，上訴人前開轉讓
    禁藥犯行應堪認定。是上訴人雖提出上訴供述否認犯罪，惟
    其並未提出相關事證供本院審認，顯係事後卸責之詞，並無
    可採。
二、行為人轉讓甲基安非他命（未達法定應加重其刑之一定數量
    ）予成年男子，同時該當藥事法第83條第1 項轉讓禁藥罪及
    毒品危害防制條例第8 條第2 項轉讓第二級毒品罪之構成要
    件，應依重法優於輕法之原則，擇較重之轉讓禁藥罪論處（
    最高法院109 年度台上大字第1089號裁定意旨參照）。查上
    訴人轉讓甲基安非他命予羅濟臺之數量未達淨重10公克以上
    （民國98年11月20日轉讓毒品加重其刑之數量標準第2 條第
    1項第2 款規定），有衛生福利部草屯療養院草療鑑字第109
    1200215號鑑驗書在卷可稽，且羅濟臺非未成年人，有警詢
    筆錄在卷可稽（見偵卷第77頁），揆諸上開說明，應擇較重
    之藥事法第83條第1 項規定處斷。是核上訴人所為，係犯藥
    事法第83條第1 項之轉讓禁藥罪。
三、裁判確定後犯數罪，受二以上徒刑之執行（非屬合併處罰範
    圍）者，其假釋有關期間如何計算，有兩種不同見解：其一
    為就各刑分別執行，分別假釋，另一則為依分別執行，合併
    計算之原則，合併計算假釋有關之期間。為貫徹監獄行刑理
    論及假釋制度之趣旨，並維護受刑人之利益，自以後者為可
    取，固為刑法第79條之1 增訂之立法意旨。惟上開放寬假釋
    應具備「最低執行期間」條件之權宜規定，應與累犯之規定
    ，分別觀察與適用。併執行之徒刑，本係得各別獨立執行之
    刑，對同法第47條累犯之規定，尚不得以前開規定另作例外
    之解釋，倘其中甲罪徒刑已執行期滿，縱因合併計算最低應
    執行期間而在乙罪徒刑執行中假釋者，於距甲罪徒刑期滿後
    之假釋期間再犯罪，即與累犯之構成要件相符，仍應以累犯
    論（最高法院104 年度台上字第1617號判決意旨參照）。查
    上訴人前因施用毒品案件，經本院以100 年度訴緝字第21號
    判決判處有期徒刑10月、8 月、6 月（2 罪）確定，以100 
    年度訴字第204 號判決判處有期徒刑10月確定，以100 年度
    訴字第421 號判決判處有期徒刑10月、6 月確定，以100 年
    度訴字第573 號判決判處有期徒刑10月（2 罪）確定，及以
    100 年度訴字第644 號判決判處有期徒刑9 月（2 罪）、7 
    月確定，並以101 年度聲字第1244號裁定定應執行有期徒刑
    6年6 月確定（甲案）；復因施用毒品案件，經本院以100 
    年度訴字第805 號判決判處有期徒刑9 月、8 月確定，以10
    1年度訴字第79號判決判處有期徒刑10月確定，及經臺灣彰
    化地方法院以101 年度訴字第859 號判決判處有期徒刑1 年
    確定，並經同院以101 年度聲字第1710號裁定定應執行有期
    徒刑3 年確定（乙案）。甲、乙案入監接續執行後，甲案於
    108 年12月11日執行完畢，乙案自翌（12）日起接續執行，
    被告於108 年12月27日假釋出監，預計於111 年7 月30日期
    滿等情，有臺灣高等法院被告前案紀錄表在卷可稽。依上開
    說明，縱其於假釋中故意更犯本案並受有期徒刑以上刑之宣
    告，而應依刑法第78條第1 項規定撤銷上開假釋，甲案之刑
    仍已執行完畢。是其於受徒刑執行完畢後5 年以內故意再犯
    本案有期徒刑以上之罪，為累犯。本院依司法院釋字第775 
    號解釋意旨，審酌被告前因犯罪而經徒刑執行完畢後，理應
    產生警惕作用，能因此自我控管，不再觸犯有期徒刑以上之
    罪，卻於假釋後初期便故意再犯本案之罪，足見上訴人有其
    特別惡性，且前罪之徒刑執行無成效，對於刑罰之反應力顯
    然薄弱等一切情節，認有必要應依刑法第47條第1 項規定加
    重其刑。
四、原審以本件事證明確，予以論罪科刑，固非無見，惟鑑於毒
    品條例第17條第2 項減刑規定之立法意旨與自首雷同，係將
    單純科刑事由作為處斷刑上減輕規定，其正當性乃求諸於行
    為人偵、審程序中自白之事實，而非刑罰評價對象之構成要
    件行為，是與罪責成立之關聯性已遠，基於責任個別原則，
    自非不能割裂適用。再佐以藥事法並無與前開減刑規定相類
    似或衝突之規定，基於本質上相同事物應為相同處理之法理
    ，及法秩序一致性要求，自應給予該規定之減刑寬典，以減
    少法規範間之衝突與矛盾。從而，行為人轉讓同屬偽藥之第
    二級毒品甲基安非他命（未達法定應加重其刑之一定數量）
    予成年人（非孕婦），依法規競合重法優於輕法之原則，擇
    較重之藥事法第83條第1 項轉讓禁藥罪論處，如行為人符合
    毒品條例第17條第2 項減輕其刑規定之要件，仍應適用該條
    項規定減輕其刑。此為最高法院最近統一之見解。稽之卷內
    資料，上訴人就本案轉讓甲基安非他命之犯行，於偵查及原
    審均供承不諱，依前說明，自應依毒品條例第17條第2 項規
    定減輕其刑。原判決未及審酌前開最新見解，認無減刑規定
    之適用，有判決不適用法則之違法。另法條（規）競合，本
    質上為單純一罪，純屬數法條之擇一適用，而排斥其他法條
    之適用，既無明文限制，於量定宣告刑時，自不受刑法第55
    條但書規定之拘束。是論以較重之藥事法第83條第1 項之轉
    讓禁藥罪，若無減輕之事由，所處之刑並無應在輕罪（即毒
    品危害防制條例第8 條第2 項之轉讓第二級毒品罪）之最輕
    法定本刑有期徒刑6 月以上（最高法院106 年度台上字第19
    50號判決意旨參照），併此敘明。
五、原判決有上開本院得依職權調查事項之違誤，而該違誤，尚
    不影響於事實之確定，本院可據以為裁判，爰將原審判決關
    於轉讓禁藥罪刑撤銷，自為判決，並依毒品條例第17條第2 
    項規定減輕其刑後，以上訴人之責任為基礎，參酌原判決所
    載上訴人犯罪情狀，就其所犯上開轉讓禁藥罪，改判如主文
    第2項所示之刑。　
六、上訴人經合法傳喚，無正當理由未到庭，爰不待其陳述逕行
    判決。
據上論斷，應依刑事訴訟法第455 條之1 第1 項、第3 項、第36
9 條第1 項前段、第364 條、第371條、第299 條第1 項前段，
藥事法第83條第1 項，刑法第11條前段、第47條第1 項，判決如
主文。
本案經檢察官徐一修提起公訴，本院第一審改依簡易判決處刑，
檢察官吳宛真到庭執行職務。
中　　華　　民　　國　　110 　年　　10　　月　　28　　日
            刑事第一庭  審判長法  官  陳茂榮

                              法  官  高御庭

                              法  官  許蓓雯
以上正本證明與原本無異。
不得上訴。
                               書記官  蔡孟穎
中　　華　　民　　國　　110 　年　　10　　月　　28　　日
附錄本案論罪科刑法條全文：
藥事法第83條第1項明知為偽藥或禁藥，而販賣、供應、調劑、
運送、寄藏、牙保、轉讓或意圖販賣而陳列者，處7 年以下有期
徒刑，得併科新臺幣5 千萬元以下罰金。